臺灣高等法院臺南分院刑事裁定
110年度聲字第1105號
聲  請  人  
即  被  告  陳輝宏



選任辯護人  郁旭華律師
上列聲請人即被告因詐欺案件，對於本院110年度上訴字第395號
中華民國110年8月31日確定判決，聲請回復原狀併補行上訴，本
院裁定如下：
    主  文
回復原狀之聲請及上訴均駁回。
    理  由
一、被告聲請意旨略以：㈠被告戶籍於民國110年7月間遷至臺南
    市○○區○○街0段000號，住家則位於臺南市○○區○○○街00巷0號
    ，惟被告於判決後，無論是戶籍地或居住地，均始終未收到
    判決書，亦未收到任何訴訟文件之招領或寄存等通知，門首
    亦從未張貼有任何通知，直迄110年11月22日（或23日）始
    在前開居住地收到臺灣臺南地方檢察署（下稱臺南地檢署）
    之執行傳票，被告多方查詢，方於110年11月25日在臺南市
    歸仁分局○○派出所領得本件判決書，而得知判決結果。被告
    經與書記官聯絡，書記官稱可能郵局方面出了問題等語，經
    向○○郵局詢問，郵局表示查無資料，是以被告遲誤上訴期間
    ，確非有可歸責之事由。㈡參照民事訴訟法第138條修法理由
    ，寄存送達必係不能於應受送達人之住居所、事務所或營業
    所或他處會晤應受送達人對之送達，亦無有辨別事理能力之
    同居人或受僱人可為補充送達，始得將文書寄存送達地之自
    治或警察機關，並作送達通知書兩份，一份黏貼於應受送達
    人住居所等處所門首（下稱黏貼門首），另一份置於該送達
    處所信箱或其他適當位置（下稱置於信箱等），以為送達，
    其方式自應較一般送達為謹慎，方足保護應受送達人權益，
    故通知書「黏貼門首」、「置於信箱等」，俾使應受送達人
    知悉寄存之事實，便於即時前往領取，二者缺一均不能謂為
    合法之送達。刑事訴訟法第62條準用民事訴訟法第138條寄
    存送達之規定，自同受上述送達方式之限制，始為合法送達
    。本案110年度上訴字第395號卷內刑事判決正本送達證書顯
    示，郵務人員僅於「另一份置於該送達處所信箱或其他適當
    位置」（即「置於信箱等」）及「寄存於派出所或警察所」
    等處打勾，而未於「一份黏貼於應受送達人住居所、事務所
    、營業所或其就業處所門首」（「即黏貼門首」）部分打勾
    ，依上開說明，本案刑事判決正本之送達不符上開規定而不
    合法，被告於110年11月25日在派出所始受領本件判決書，
    則上訴期間應自110年11月26日起算，被告於110年11月29日
    具狀上訴，應無遲誤上訴期間。爰聲請回復原狀，並准被告
    依法提起第三審上訴等語。
二、按「非因過失，遲誤上訴、抗告或聲請再審之期間，或聲請
    撤銷或變更審判長、受命法官、受託法官裁定或檢察官命令
    之期間者，於其原因消滅後5日內，得聲請回復原狀。」、
    「許用代理人之案件，代理人之過失，視為本人之過失。」
    ，刑事訴訟法第67條定有明文。又送達於應受送達人之住居
    所、事務所或營業所行之，不獲會晤應受送達人者，亦無受
    領文書之同居人或受僱人時，得將文書寄存送達地之自治或
    警察機關，並作送達通知書兩份，一份黏貼於應受送達人住
    居所、事務所、營業所或其就業處所門首，另一份置於該送
    達處所信箱或其他適當位置，以為送達；寄存送達，自寄存
    之日起，經10日發生效力，為民事訴訟法第136條第1項前段
    、第137條第1項、第138條第1、2項所明定，此項規定，依
    刑事訴訟法第62條規定，於刑事訴訟程序準用之。
三、經查：
　㈠被告陳輝宏被訴詐欺案件，前經原審臺灣臺南地方法院109年
    度訴字第1220號判決處有期徒刑1年6月（下稱本件詐欺案）
    ，被告不服，於法定期間向本院提起上訴，其刑事聲明上訴
    狀通訊住址雖記載當時的戶籍地即「臺南市○○區○○○街00巷0
    號」（本院110年度上訴字第395號卷《下稱本院上訴卷》第9
    頁），本院依該址送達準備程序通知，由被告同居之父陳連
    福代為收受（本院上訴卷第45頁送達證書），被告於110年5
    月18日準備程序期日到庭，向本院陳報送達地址為其店面即
    「臺南市○○區○○街○段000號」（本院上訴卷第53頁準備程序
    筆錄），本院嗣通知被告於110年8月17日到庭審理，該審理
    期日通知送達至被告陳述之上開○○街店面地址，由同居之被
    告之父陳○福代收（本院上訴卷第73頁送達證書），被告於1
    10年8月17日審理期日到庭，陳報之送達地址仍為上開○○街
    地址（本院上訴卷第87頁審判筆錄），本院於上開審判期日
    辯論終結，並當庭諭知定於110年8月31日上午9時40分宣判
    （本院上訴卷第100頁審判筆錄），本院嗣就本件詐欺案撤
    銷原審判決，判處被告有期徒刑1年2月，刑事判決正本依被
    告陳報之上開○○街地址行郵務送達，因未獲會晤本人，亦無
    受領文書之同居人或受僱人，郵務人員於110年9月10日寄存
    於臺南市政府警察局歸仁分局○○派出所（下稱○○派出所，本
    院上訴卷第127頁送達證書），自寄存之日起經10日發生送
    達效力，並經本院查詢戶役政電子閘門系統，被告戶籍於11
    0年7月16日由原「臺南市○○區○○○街00巷0號」遷入其向本院
    陳報之送達地址即「臺南市○○區○○街○段000號」無訛（本院
    上訴卷第133頁個人基本資料查詢結果）。本件詐欺案因逾
    上訴期間，未據檢察官、被告具狀聲明上訴而確定，本院遂
    於110年10月25日檢卷函請臺灣臺南地方檢察署執行，以上
    業經調取本院110年度上訴字第395號案卷電子檔查閱無訛，
    並有案件查詢清單可稽。
　㈡被告聲請回復原狀意旨雖以不論是原○○○街戶籍地或○○街居住
    地，均未收受本院判決書，亦未收到任何訴訟文件之招領或
    寄存等送達通知，門首亦從未張貼有任何通知書。且依本院
    上訴卷第127頁之判決正本送達證書所示，郵務人員僅於「
    置於信箱等」及「寄存於  派出所或警察所」欄位打勾，而
    未於「黏貼門首」部分打勾，主張本院判決正本送達不符合
    寄存送達規定而不合法等語。然而，本件判決正本係經郵務
    送達至被告陳報之○○街居住地，由與本案無利害關係之郵務
    人員就其執行送達郵件業務上應通常紀錄製作之送達證書填
    載送達方法，除有顯不可信之情況外，當可推定所填載之內
    容為真實可信。被告片面陳述其未收到任何訴訟文件招領或
    寄存送達通知，其向本院陳報之文化街店面地址門首從未張
    貼任何通知書，自應就此項例外情形負舉證責任，而本件未
    據被告就此舉證以實其說。並觀本院上訴卷第127頁送達證
    書送達方法欄之記載，郵務人員已於左側「□未獲會晤本人
    亦無受領文書之同居人或受僱人，已將該送達文書；」欄位
    打勾，於右側「寄存於下列之一處所，並作送達通知書兩份
    ，一份黏貼於應受送達人住居所、事務所、營業所或其就業
    處所門首，另一份置於該送達處所信箱或其他適當位置，以
    為送達。（請擇一打∨）」、「□寄存於　派出所或警察所
    」欄位亦分別打勾（即打2個勾），該欄下方有「○○派出所
    」文字戳章，上方有○○派出所收領文書之橢圓戳章，顯見已
    踐行寄存送達之法定方式，並將應送達被告之判決正本寄存
    至○○派出所。再觀本院送達證書為制式規格，送達方法右欄
    之記載為「寄存於下列之一處所，並作送達通知書兩份，一
    份黏貼於應受送達人住居所、事務所、營業所或其就業處所
    門首，另一份置於該送達處所信箱或其他適當位置，以為送
    達。（請擇一打∨）」，下方分列「□寄存於　派出所或警
    察所」、「□寄存於　鄉（鎮市）區公所」、「□寄存於（
    鄉鎮）區」，係要求郵務人員在上開三處有□的欄位處打∨
    ，以表明應送達文書之寄存處所，並未要求郵務人員應分別
    在「置於門首」、「置於信箱等」及「寄存於　派出所或警
    察所」處分別打勾，送達證書亦無併列出上開三個欄位，何
    況本件郵務人員已在「寄存於下列之一處所，並作送達通知
    書兩份，一份黏貼於應受送達人住居所、事務所、營業所或
    其他就業處所門首，另一份置於該送達處所信箱或其他適當
    位置，以為送達」及「□寄存於　派出所或警察所」欄位分
    別作出相當於∨的記號。復經本院檢附本院上訴卷第127頁送
    達證書影本函詢結果，業據中華郵政股份有限公司臺南郵局
    以110年12月30日南郵字第1101010053號函查覆「經本轄○○
    郵局回報，案關郵件（掛號第000000號）於110年9月8、9日
    投遞兩次未果，110年9月10日寄存送達於○○派出所，並作郵
    務送達通知書兩份，一份黏貼於住所門首，一份置於信箱。
    」（本院聲卷第37頁），堪認郵務人員在按址投遞2次，未
    獲會晤應受送達人，亦無可受領文書之同居人或受僱人之情
    況下，已踐行寄存送達之法定方式，即製作送達通知書2份
    ，分別黏貼於門首及置於信箱等處，此項查覆結果核與本院
    送達證書所示郵務人員勾選之相關欄位相符，並有送達證書
    上○○派出所文字章戳與橢圓形收領章戳可資佐證，則郵務送
    達既為郵務機關人員之職務，郵務人員於送達證書填載之送
    達方法為其等執行送達職務之日常例行性作業，實無針對特
    定人或特定文書無故不依法定程序履行之理，本件送達證書
    由形式上觀察可推認已踐行寄存送達之法定方式，復經中華
    郵政股份有限公司臺南郵局查覆屬實，應認本件詐欺案應送
    達被告之判決正本符合寄存送達之規定而發生寄存送達之效
    力。
　㈢被告空言未收到招領或寄存通知，門首未見張貼任何通知書
    乙節，與本院上訴卷第127頁送達證書之記載不符，亦與中
    華郵政股份有限公司臺南郵局查覆結果有異，被告未舉以實
    其說，自難憑採。再者，被告既於110年8月17日審理時到庭
    ，已知本案諭知同年9月9日宣示判決，既多次向本院陳報○○
    街住居所為送達處所，於宣判後，本應隨時注意判決正本之
    送達收受，如送達處所無法處於有人收受文書之狀態，亦應
    向本院陳報變更送達處所，或與本院聯絡關於收受送達情形
    ，然其在長達一個多月期間不予聞問，直至收受檢察官執行
    通知，始於110年11月25日前往○○派出所領取判決正本，顯
    係出於自己的怠忽而有可歸責於自身之過失。
　㈣綜上，本件詐欺案應送達被告之判決正本，經郵務寄送至被
    告陳報之送達處所，郵務人員依法寄存至○○派出所，已發生
    寄存送達之效力，被告延遲至○○派出所收取判決正本，既屬
    可歸責於自身之事由，而有過失，則其聲請回復原狀，即屬
    於法無據，應予駁回。　
四、本案判決正本於110年9月10日寄存送達，自翌日起算10日，
    於110年9月20日發生送達效力，上訴期間20日加計在途期間
    2日，至110年10月12日（非例假日、休息日）屆滿，於同年
    10月13日確定，本院於同年10月25日檢卷送執行，業經調取
    本案電子檔查閱無訛，並有本院案件查詢清單暨臺灣高等法
    院被告前案紀錄表在卷可參，被告於110年11月29日聲請回
    復原狀，既屬於法無據，至其同時補行之上訴亦失所依據，
    應認已逾法定上訴期間，其上訴不合法律上之程式，應併予
    駁回。　　
五、依刑事訴訟法第69條第1項前段、第362條前段，裁定如主
    文。
中    華    民    國   111    年    1     月    11    日
                    刑事第六庭  審判長法  官  張瑛宗
　　　　　　　　　　                  法  官  李秋瑩
　　　　　　　　　　                  法  官  林逸梅
上列正本證明與原本無異。
如不服本裁定應於裁定送達後五日內向本院提出抗告狀。
                                      書記官  施淑華
中    華    民    國   111    年    1    月   11    日